【裁判字號】    88,訴,2102
【裁判日期】    890131
【裁判案由】    懲治走私條例
【裁判全文】
臺灣高雄地方法院刑事判決                        八十八年度訴字第二一二號
    公  訴  人  臺灣高雄地方法院檢察署檢察官
    被      告  乙○○
                甲○○
                丙○○
                丁○○
    共      同  蘇俊誠律師
    選任辯護人  蘇榮達律師
右列被告等因走私案件，經檢察官提起公訴（八十八年度偵字第二四０五七號），本
院判決如左：
    主  文
乙○○共同私運管制物品進口逾公告數額，處有期徒刑壹年陸月。
甲○○、丙○○、丁○○共同私運管制物品進口逾公告數額，各處有期徒刑壹年，均
緩刑年。
    事  實
一、乙○○係「聯強號」（ＣＴ─一二一三）漁船船長，其於民國八十八年九月四日
    在高雄市前鎮漁港內，受不詳姓名綽號「阿財」之成年男子之委託，向大陸籍漁
    船接駁漁貨走私入港，約定事成後可得新台幣（下同）十萬元（船長四萬元，船
    員每人二萬元），渠乃與該船輪機長（負責機艙及冷凍櫃工作）甲○○、漁航員
    丙○○、丁○○（於八十五年間因竊盜案件經台灣台中地方法院判處罰金五千元
    ）等人，共同基於私運管制物品大陸漁貨進口之犯意聯絡，於八十八年九月五日
    上午十一時三十分許，共同駕駛聯強號（船上捕魚工具業已不堪使用），自高雄
    港出港，直接前往距大陸廣東省南澎列島四十三海浬處之公海定點（東經一一七
    度二０分，北緯二十二度三０分）處，明知不詳船名大陸籍漁船上所載運之漁貨
    係自大陸地區運出，屬行政院公告懲治走私條例公告管制物品項目及其數額丁項
    如一次私運重量達一千公斤者，以管制進口物品論之物品，竟與有共同犯意聯絡
    之大陸漁船上不詳姓名大陸成年漁民，由乙○○負責點交、甲○○在船艙外搬運
    、丁○○、丙○○在艙內負責堆放及排列等工作，共同接駁上開船上自大陸地區
    運出已分別漁類包裝之漁貨（如附表所示，完稅價格為二百一十二萬八千八百零
    五元，重量計十萬五千一百八十七公斤，已符合行政院公告懲治走私條例公告管
    制物品項目及其數額丁項規定，私運一項或數項，其總額由海關比照緝獲時之完
    稅價格計算，超過新台幣十萬元，重量達一千公斤，應以管制進口物品論）上船
    ，再私運上開逾公告數額管制物品進入我國領海。嗣於八十八年九月二十七日十
    二時三十分許渠等載運上開漁貨返港欲販售圖利，在高雄縣梓官鄉蚵子寮外海十
    一海浬處（東經一百二十度七分，北緯二十二度三十七分）為警查獲，並扣得上
    開漁貨計計十萬五千一百八十七公斤（已經高雄關稅局為沒入處分）。
二、案經內政部警政署水上警察局第四（台南）警察隊移送台灣高雄地方法院檢察署
    檢察官偵查起訴。
    理  由
一、訊據被告乙○○固坦承伊係「聯強號」漁船船長，於右揭時間僱用被告甲○○、
    丙○○、丁○○共同駕駛聯強號，受「阿財」委託載運上開漁貨入港之事實，被
    告甲○○、丙○○、丁○○固坦承伊為「聯強號」漁船輪機長及船員，於右揭時
    間與船長共同出海之事實，惟均矢口否認有何走私之犯行，乙○○辯稱：是「阿
    財」告訴我說有一條不知名之漁船機艙故障，要我們幫忙載運漁貨，並不知道是
    走私云云。甲○○、丙○○、丁○○均辯稱：我們只是船員，均係受僱於船長，
    本件均由船長交涉，並未參與亦不知情，實未與船長有事先共謀或參與買賣之行
    為云云。
二、經查：
(一)本件被告業已坦認上開漁貨並非伊等所捕獲，而係自不知名之漁船接駁載運入港
    之事實在卷，是本件首應審究者，即上開漁貨是否屬於大陸漁貨之管制物品。查
    被告等右開自大陸漁船私運管制物品進口之犯行，業據被告等人於警訊中坦承在
    卷，互核相符。船長乙○○於警訊供稱：「由貨主阿財出資，此航之目的為走私
    漁貨，貨主出資十萬元，本人得四萬元，其餘船員各二萬元。其他人出港時不知
    ，直到接駁此漁貨就全了解為走私漁貨」（見警卷頁二）。被告甲○○於警訊中
    亦坦承：「前述各項漁貨確實向不知名漁船收購」（見警卷頁五）。被告丙○○
    供稱：我們於出港報關後即駛往東經一一七度二十分，北緯二十二度三十分處接
    駁該批漁貨，是大陸鐵殼和木殼船接的，聯絡方式由船長負責，謊稱拖網下網平
    均水深五十公尺質地砂質。」（見警卷頁八）。被告丁○○供稱：「．．．要作
    業時因網板紋輪損壞，故此次出港後並未下網作業，而船上漁貨則是在澎湖西方
    外海約二十幾海浬，從大陸漁船上接駁至本船上的」（見警卷頁十一）。而被告
    等始終無法供明委託伊等載運上開漁貨之「阿財」之真實姓名年籍，復無法供明
    伊等究係自何漁船接駁上開漁貨入港，則若果上開漁船係我國籍漁船所捕獲，貨
    主亦係我國人民，而非管制之大陸漁貨，豈有迄今仍未出面說明之理。再以扣案
    魚貨現狀均係分裝冷凍妥當，此有該漁貨照片八紙附於警卷可查，且數量龐大，
    此種包裝，應係在陸地（大陸地區）完成分別漁類包裝之漁貨，被告等人身為漁
    民，焉有不知之理。顯見被告等於警訊所為之上開供述，當與事實相符，其嗣後
    於本院所供，無非係翻異前詞卸責之辯甚明。
(二)再以上開聯強號漁船網具老舊，滾輪和起網機均嚴重鏽蝕，亦有照片六紙在卷可
    查，並經證人即查獲之警員戊○○於本院審理中證述無訛（見本院八十九年一月
    十七日審判筆錄），而甲○○、丙○○、丁○○雖為船員，惟隨船出海捕漁，船
    上漁具均已不堪使用，由船長向大陸漁船買魚，縱為船員，因上開漁貨數量龐大
    ，必須合眾人之力始得載運完畢，亦難諉為不知，此更益徵被告等此次出海航行
    ，並非基於自行捕漁之目的，而係直接前往定點向大陸漁船接駁漁貨走私入港無
    疑。
(三)末本件所查獲之如附表所示之漁貨，總重達十萬五千一百八十七公斤，其完稅
    價格為二百一十二萬八千八百零五元，已符合行政院公告懲治走私條例公告管制
    物品項目及其數額丁項一次私運，由海關比照緝獲時之完稅價格計算，超過新台
    幣十萬元，重量達一千公斤之管制進口物品，此有查獲單位嫌疑貨品扣押單及財
    政部高雄關稅局八十九年一月四日關緝字第八九０００三號函在卷可憑。而被告
    等接運上開漁貨之東經一一七度二０分，北緯二十二度三０分處海域距廣東省南
    澎列島四十三浬；距高雄代管東沙島一０．五浬，在我國十二海浬領海及二十四
    浬鄰接區範圍外。至於被告等遭警查獲之東經一二０度七分、北緯二十二度三十
    七分海域，詎高雄港七浬，在我國第一批領海基線（澎湖七美嶼至屏東縣琉球嶼
    段）內，屬內水範圍，即為領土以內水域，此有內政部台八八內地字第八八九七
    三八八號函附卷可憑。是被告等自上開我國領海外海域，載運上開屬管制物品之
    大陸漁貨進入我國海域，其走私行為已經既遂，灼然明甚。
    綜上所述，被告乙○○、甲○○、丙○○、丁○○，前揭所辯無非為事後避重就
    輕或翻異圖卸刑責之詞，所辯不足採信，事證明確，被告等右揭犯行均堪認定。
三、按自大陸地區私運物品進入台灣地區，或自台灣地區私運物品前往大陸地區者，
    以私運物品進口、出口論；又自淪陷區（大陸地區）私運物品進入本國自由地區
    （台灣地區）者，或自本國自由地區私運物品前往淪陷區，其所私運之物品以管
    制物品論，除屬於甲項及乙項之物品不限數額外，其餘以私運一項或數項，其總
    額由海關比照緝獲時之完稅價格計算，超過新台幣十萬元或重量達一千公斤者，
    以管制進出口物品論，此為懲治走私條例第十二條、懲治走私條例公告管制物品
    項目及其數額丁項所明定。查該條及行政命令之規範意旨，係在管制兩岸貨物之
    流通，平衡兩岸經濟發展，以達成一定之經濟統制目的，是其所謂「自大陸地區
    私運物品進入台灣地區，或自台灣地區私運物品前往大陸地區」，自係指該物品
    確係由一岸（大陸或台灣）進入另岸境內，而直接於兩岸流通即足當之，至於究
    係由同一人始終自一岸或經由數人輾轉再自公海私運入境另岸，及原因行為為何
    ，則非所問。且走私行為，必須裡應外合，預作國內外或淪陷區自由地區相互接
    應之安排，始能達成目的，故走私行為有其連貫性、接續性，不能以其接駁淪陷
    地區管制物品之行為在公海上，即謂不能以走私進口罪論（最高法院八十八年度
    台上字第二一五九號刑事判決參照）。本件被告等於我國領海外之大陸沿海定點
    處（公海）向大陸漁船購入十萬五千一百八十七公斤之漁貨後，再私運進入我
    國國境內之行為，揆諸前揭說明，核係犯懲治走私條例第十二條、第二條第一項
    私運管制物品進口逾公告數額罪。被告四人間具有犯意聯絡及行為分擔，均為共
    同正犯，並與不詳姓名綽號「阿財」之成年男子及不詳船名大陸漁船上不詳姓名
    大陸成年漁民間，亦具有犯意聯絡及行為分擔，均為共同正犯，否則茫茫大海，
    被告等如何直接前往上開公海定點處與大陸漁船買賣、接駁漁貨？大陸漁船又如
    何能在茫茫大海中叫賣漁貨？爰審酌被告乙○○身為船長，竟無視禁令，私運管
    制物品之大陸漁貨進口，居主導地位，情節較重，然甲○○、丙○○、丁○○僅
    受僱為船員，犯罪情節較輕，被告等所私運之管制物品重量高達十二萬餘公斤數
    量龐大，且犯後猶未坦承犯行，惟念被告等係因貪圖較高利潤，致觸犯走私犯行
    ，雖於法有違，惟魚貨係民生物質，尚無惡性，而近海漁獲量減少眾所週知，被
    告等所犯衡情可憫等一切情狀，量處如主文所示之刑。再被告甲○○、丙○○、
    丁○○前未曾受有期徒刑以上刑之宣告，有本院被告全國刑案紀錄表一紙在卷可
    憑，因窘於生計，受僱他人致罹刑典，經此刑之宣告後，應知警惕而無再犯之虞
    ，所宣告之刑本院認以暫不執行為適當，爰均併予宣告緩刑三年。至附表所示扣
    案漁貨十二萬四千九百八十七公斤，雖為被告等犯罪所得之物，惟業經財政部高
    雄關稅局為沒入處分確定，有高雄關稅局八八年移字第一五０三號處分書在卷可
    憑，即不得更為沒收之諭知，附此敘明（司法院院字第二八三二號解釋參照）。
據上論斷，應依刑事訴訟法第二百九十九條第一項前段，懲治走私條例第二條第一項
、第十一條、第十二條，刑法第二十八條、第七十四條第一款，判決如主文。
本案經檢察官劉玲興到庭執行職務。
中      華      民      國    八十九    年      一      月    三十一    日
                                  臺灣高雄地方法院刑事第一庭
                                      法  官    蔡    廣    昇
右正本證明與原本無異。
如不服本判決，應於判決送達後十日內，向本院提出上訴狀。
                                      書記官    張    乃    昇
中    華    民    國      八十九      年      二      月      一      日
附表：
┌──┬───────┬───────┐
│編號│漁貨          │重量（公斤）  │
├──┼───────┼───────┤
│ 一 │沙鰡          │五五一七五    │
├──┼───────┼───────┤
│ 二 │小卷          │  四九三０    │
├──┼───────┼───────┤
│ 三 │章魚          │  二二０八    │
├──┼───────┼───────┤
│ 四 │三目柿（螃蟹）│    二六０    │
├──┼───────┼───────┤
│ 五 │蟹管肉        │  一七八五    │
├──┼───────┼───────┤
│ 六 │巴浪魚        │三七一八四    │
├──┼───────┼───────┤
│ 七 │黑鯧魚        │  三六四五    │
├──┴───────┼───────┤
│合計        │一０五一八七  │
└──────────┴───────┘


司法院資訊處製作；財團法人民間司法改革基金會備份。
